【裁判字號】    99,訴,1055
【裁判日期】    990914
【裁判案由】    分配表異議之訴等
【裁判全文】
臺灣臺中地方法院民事判決  99年度訴字第1055號
原      告  何佳雯
訴訟代理人  劉喜律師
複代理人    劉玉珠
被      告  洪顯卿
上列當事人間分配表異議之訴等事件，本院於民國99年8月31日
言詞辯論終結，判決如下：
    主    文
原告先位之訴駁回。
被告應給付原告新臺幣壹拾伍萬伍仟肆佰壹拾貳元及自民國九十
九年六月十二日起至清償日止，按年息百分之五計算之利息。
原告其餘備位之訴駁回。
訴訟費用由被告負擔拾分之貳，餘由原告負擔。
本判決原告勝訴部分得假執行。
原告其餘假執行之聲請駁回。
    事實及理由
一、原告主張：
(一)、先位之訴部分：
    原告於民國90年9月11日向訴外人三木建設開發股份有限公
    司購買門牌號碼台中市○○區○○路1段152號2樓房屋全部
    及其基地台中市○○區○○段100地號應有部分，房地總價
    金為新台幣(下同)351萬元，並已繳納全部價金且已過戶登
    記完畢。其中頭期款為36萬元，剩餘價金315萬元由原告向
    台灣土地銀行股份有限公司（以下簡稱土地銀行)貸款270萬
    元及向慶豐商業銀行股份有限公司（以下簡稱慶豐銀行)貸
    款45萬元，並均有設定抵押權，兩造均為債務人，原告已清
    償慶豐銀行自90年11月20日起至93年10月26日止及土地銀行
    自90年11月5日起至94年9月15日止貸款本金、利息及違約金
    ，逾828,000元。原告所繳納之828,000元僅其中一小部分係
    由訴外人林子茵即林純霞將原告所交付之錢存入被告帳戶再
    轉帳入原告帳戶內繳納房地貸款，其他均係原告及委由林子
    茵即林純霞直接存入原告之銀行帳戶內繳納貸款。被告在鈞
    院94年度訴字第1714號遷讓房屋事件中承認本件房屋貸款僅
    是自其帳戶轉帳，並於鈞院98年度訴字第1800號所有權移轉
    登記事件中承認繳納銀行貸款存摺是由原告母親林子茵即林
    純霞處理。證人林子茵即林純霞並已證述使用原告款項用以
    繳納貸款本息。被告自行繳納本息部分，與本件請求無關。
    被告在台灣高等法院台中分院94年度上易字第433號遷讓房
    屋事件及99年度上易字第21號請求所有權移轉登記事件，對
    原告繳交貸款本金及利息共計828,000元，並不爭執。被告
    在本件不得任意否認。原告實際共計繳納慶豐銀行本金45萬
    元及利息28,163元及違約金1,033元及土地銀行359,871元共
    計839,067元，因被告承認原告所繳納之金額為828,000元，
    為簡化對帳起見，故本件僅請求828,000元。原告於繳納購
    屋貸款不久，曾要求被告將房屋過戶回去並將貸款改為被告
    名義，則原告可以考慮不追究已代繳貸款，此為附條件之考
    慮方向，並非雙方同意之約定，況被告其後並未辦理，致原
    告又繳納了1年多之貸款，故兩造雖曾就房屋及貸款事宜討
    論，但原告並非表示不追究，被告所辯不足採憑。原告否認
    被告抗辯稱原告之母開家庭會議，議決每人每月負擔5,000
    元云云。裝潢費用並非被告所支出：且如被告有支付裝潢費
    用，亦與本案無關。被告主張抵銷，並無理由。因原告係本
    件執行標的物之登記所有權人，且已繳納本件執行標的土地
    及建物貸款之本金及利息共計828,000元，故本件執行標的
    物之所有權人係原告。鈞院98年度司執字第44492號返還借
    款執行事件99年4月2日分配表次序10所載「發還債務人（洪
    顯卿）分配金額1,051,066元」並不正確，該款項金額1,051
    ,066元其中828,000元，應發還予原告，因該分配表不正確
    ，原告已提起對分配表提出異議。又因被告原係原告之母林
    子茵即林純霞之同居人，被告才願為原告支付頭期款35萬元
    ，並表示不會向原告要回該35萬元，但被告竟藉口與原告之
    母同居而住在系爭房屋內，一直不願再離開。嗣因被告多次
    藉故與原告及原告之母爭吵而造成不合，以致原告及原告之
    母林子茵即林純霞無法再與被告同住，多次催促被告離開，
    但被告以有代原告支付頭期款36萬元而不願離開，原告與母
    親林子茵即林純霞才搬離上揭房屋。原告雖曾對被告依民法
    第767條之物上請求權訴請求被告應將房屋內物品騰空搬遷
    ，並將房屋交付，但遭判決敗訴，後被告另案提起所有權移
    轉登記訴訟，該案已判決確定上開房屋係被告所購買，並認
    被告係向原告名登記及借名設定抵押權，因原告已為被告繳
    納上開2家銀行貸款828,000元，原告對該分配金額有828,00
    0元之分配權利，該應發還債務人之款項金額其中828,000元
    應由原告分配取回，爰依強制執行法第39條、第41條之規定
    提起先位之訴。並聲明：1.確認原告對鈞院98年度司執字第
    44492號99年4月2日分配表就坐落台中市○○區○○段100地
    號土地、及同段5090建號門牌台中市○○區○○路1段152號
    2樓建物拍賣所得金額其中應發還債務人金額1,051,066元其
    中828,000元之分配權利存在；2.鈞院98年度司執字第44492
    號99年4月2日分配表就坐落台中市○○區○○段100地號土
    地、及同段5090建號門牌台中市○○區○○路1段152號2樓
    建物拍賣所得金額發還債務人洪顯卿1,051,066元其中828,0
    00元予以剔除，該發還債務人洪顯卿之分配範圍其中820,00
    0元，應改由原告分配。
(二)、備位之訴部分：
    因原告已為被告繳納上開2家銀行貸款828,000元，鈞院98年
    司執字第44492號就坐落台中市○○區○○段100地號土地、
    及同段5090建號門牌台中市○○區○○路1段152號2樓建物
    拍賣價金才得有剩餘1,051,066元可發還債務人，被告顯然
    有民法第179條無法律上之原因而受利益，致他人受損害，
    應返還其利益，雖有法律上之原因而其後不存在，亦同。爰
    依借名法律關係、民法第179條、第546條第1項之法律關係
    ，請求被告給付原告820,000元及利息。並請依選擇合併為
    擇一判決。並聲明：1.被告應給付原告820,000元及自起訴
    狀繕本送達翌日起，至清償日止，按年息5%計算之利息；2.
    願供擔保，請准宣告假執行。
二、被告抗辯：原告曾於上開94年度訴字第1714號事件中表示所
    繳之房貸均不再追究。原告稱本件房屋貸款前5、6期為其母
    林子茵即林純霞代繳並非事實。原告所述及證人林子茵即林
    純霞之證言均為不實。關於系爭房地之貸款部分，原告實際
    繳納之金額：(1)慶豐銀行：本金318,878元、利息11,869元
    及違約金2,106元。(2)土地銀行：10,000元x26期=260,000元
    ，總計592,853元。被告實際繳納之金額：(1)慶豐銀行：131
    ,122元、利息16,294元。(2)土地銀行：10000元x11期=110,0
    00元，總計257,416元。原告不得請求820,000元。91年底，
    被告經濟稍緊，由原告之母開家庭會議議決每人每月負擔
    5,000元，家庭成員包括原告、林純霞、何佳惠、何寬進、
    被告及洪去偉(住1個月離開)，實際5人共同負擔592,853元
    ，每人應分擔118,571元，原告及其家人共4人應共同負擔
    475,284元，使用者付費係屬合理。又被告已支出頭期款
    350,000元、裝潢費用180,000元、慶豐銀行貸款147,416元
    、土地銀貸款110,000元，共計787,416元，該費用亦應由5
    人共同負擔，每人應負擔157,484元，原告及其家人應負擔
    629,936元。經核算，原告及其家人應再付511,365元(629,9
    36元-118,571元=511,365元)予被告始符公平原則，爰主張
    抵銷。原告不得再分配剩餘款。並聲明：原告之訴駁回。
三、兩造不爭執之事實：
(一)原告曾於94年間以台中市○○區○○段5090建號(即門牌號
    碼台中市○○路○段152號2樓)及其坐落基地台中市○○區○
    ○段100地號，應有部分185/1000000為其所有，被告無權占
    有為由，依民法第767條物上請求權，訴請被告將系爭房屋
    騰空交還原告，經本院於94年9月30日認兩造間就系爭房屋
    存在借名契約，被告非無權占有，以94年度訴字第1714號事
    件駁回原告之訴，原告不服提起上訴，經臺灣高等法院臺中
    分院於95年1月11日認：系爭房屋於兩造間成立借名契約，
    被告並非無權占有，駁回原告上訴確定。
(二)被告於98年6月10日曾就系爭房地以兩造間借名契約存在為
    由，對原告提起所有權移轉登記之訴，經本院於98年11月10
    日以98年度訴字第1800號判決駁回被告之訴，被告不服提起
    上訴，經臺灣高等法院臺中分院於99年2月3日認兩造間存在
    借名契約，並已終止，以99年度上易字第21號判決：被告將
    系爭房地，登記日期為90年9月26日、權利人為土地銀行、
    本金最高限額抵押權324萬元及登記日期為90年10月15日、
    權利人為慶豐銀行、本金最高限額抵押權54萬元之債務人名
    義變更為被告或被告指定之第三人之同時，原告應將系爭房
    地所有權移轉登記予被告確定。
(三)購買系爭房地之貸款金額共計為315萬元，其中向土地銀行
    貸款270萬元、向慶豐銀行貸款45萬元，而原告於98年9月25
    日在本院98年度訴字第1800號事件抗辯：已繳交貸款本金及
    利息共計828,000元等語，被告於該日言詞辯論期日自認：
    被告答辯狀內的金額數字是對的，於臺灣高等法院臺中分院
    94年度上易字第433號、99年度上易字第21號兩案件審理時
    ，被告均不爭執。
(四)系爭房地於98年10月間，由土地銀行聲請強制執行，經本院
    以98年度司執字第44492號受理，並於99年2月3日由訴外人
    楊宗顯、吳博興以3,702,000元拍定，本院就拍賣所得金額
    進行分配後，尚剩餘1,051,066元應發還債務人(即被告)。
    嗣後因原告對於820,000元聲請假扣押，上開1,051,066元之
    其中826,560元(含執行費6,560元)現予以扣押中，其餘224,
    506元已發還被告。
四、得心證之理由：
    本件兩造厥有爭執者，為本院98年度司執字第44492號強制
    執行事件，就系爭房地拍賣後所製作之分配表，記載應發還
    債務人(洪顯卿)之1,051,066元，其中820,000元之部分應否
    由原告分配？被告應否給付原告820,000元？經查：
(一)先位之訴部分：
１、按除別有規定外，確定之終局判決就經裁判之訴訟標的，有
    既判力，民事訴訟法第400條第1項定有明文。原告固主張其
    為本院98年度司執字第44492號返還借款執行事件執行標的
    物所有權人，就該執行標的物已繳銀行貸款828,000元有分
    配之權利云云，並據其提出不動產異動索引、土地及建物登
    記謄本為證。惟查原告曾於94年間以台中市○○區○○段50
    90建號(即門牌號碼台中市○○路○段152號2樓)及其坐落基
    地台中市○○區○○段100地號，應有部分185/1000000為其
    所有，被告無權占有為由，依民法第767條物上請求權，訴
    請被告將系爭房屋騰空交還原告，經本院於94年9月30日認
    兩造間就系爭房屋存在借名契約，被告非無權占有，以94
    年度訴字第1714號事件駁回原告之訴，原告不服提起上訴，
    經臺灣高等法院臺中分院於95年1月11日認：系爭房屋於兩
    造間成立借名契約，被告並非無權占有，駁回原告上訴確定
    ；被告於98年6月10日曾就系爭房地以兩造間借名契約存在
    為由，對原告提起所有權移轉登記之訴，經本院於98年11月
    10日以98年度訴字第1800號判決駁回被告之訴，被告不服提
    起上訴，經臺灣高等法院臺中分院於99年2月3日認兩造間存
    在借名契約，並已終止，以99年度上易字第21號判決：被告
    將系爭房地，登記日期為90年9月26日、權利人為土地銀行
    、本金最高限額抵押權324萬元及登記日期為90年10月15日
    、權利人為慶豐銀行、本金最高限額抵押權54萬元之債務人
    名義變更為被告或被告指定之第三人之同時，原告應將系爭
    房地所有權移轉登記予被告確定之事實，業有原告提出之臺
    灣高等法院臺中分院99年度上易字第21號民事判決、被告提
    出之本院94年度訴字第1714號民事判決、臺灣高等法院臺中
    分院94年度上易字第433號民事判決為證，並有本院94年度
    訴字第1714號、臺灣高等法院臺中分院94年度上易字第433
    號遷讓房屋事件、本院98年度訴字第1800號、臺灣高等法院
    臺中分院99年度上易字第21號所有權移轉登記事件卷證資料
    可稽，並為兩造所不爭執，堪認為真實。系爭執行標的物自
    非原告所有，並有既判力。原告猶為相反之主張，主張系爭
    執行標的物為其所有，其就執行標的物有受分配權利云云，
    已違上開民事訴訟法第400條第1項之規定，已無所據。
２、次按債權人或債務人對於分配表所載各債權人之債權或分配
    金額有不同意者，應於分配期日1日前，向執行法院提出書
    狀，聲明異議。前項書狀，應記載異議人所認原分配表之不
    當及應如何變更之聲明；異議未終結者，為異議之債權人或
    債務人，得向執行法院對為反對陳述之債權人或債務人提起
    分配表異議之訴。但異議人已依同一事由就有爭執之債權先
    行提起其他訴訟者，毋庸再行起訴，執行法院應依該確定判
    決實行分配。債務人對於有執行名義而參與分配之債權人為
    異議者，僅得以第14條規定之事由，提起分配表異議之訴。
    聲明異議人未於分配期日起10日內向執行法院為前二項起訴
    之證明者，視為撤回其異議之聲明；經證明者，該債權應受
    分配之金額，應行提存。前項期間，於第40條之1有反對陳
    述之情形，自聲明異議人受通知之日起算，強制執行法第39
    條及第41條分別定有明文。是知分配表異議之訴，以依強制
    執行法第39條第1項之規定須就債權人之債權或分配金額有
    不同意者聲明異議未終結者為限，始得依同法第41條第1項
    之規定提起分配表異議之訴。至債務人相互間就執行標的物
    所生之爭執，自非分配表異議之訴規定之範圍。原告以上開
    債務人間就執行標的物所生之爭執，依強制執行法第39條、
    第41條之規定提起分配表異議之訴，亦無理由。
３、綜上所述，原告並非執行標的物之所有權人，亦無從以該事
    由提起分配表異議之訴，其依強制執行法第39條、第41條之
    規定提起先位之訴，聲明求為：(1)、確認原告對本院98年度
    司執字第44492號99年4月2日分配表就坐落台中市○○區○
    ○段100地號土地、及同段5090建號門牌台中市○○區○○
    路1段152號2樓建物拍賣所得金額其中應發還債務人金額1,0
    51,066元其中828,000元之分配權利存在；(2)、本院98年度
    司執字第44492號99年4月2日分配表就坐落台中市○○區○
    ○段100地號土地、及同段5090建號門牌台中市○○區○○
    路1段152號2樓建物拍賣所得金額發還債務人洪顯卿1,051,
    066元其中828,000元予以剔除，該發還債務人洪顯卿之分配
    範圍其中820,000元，應改由原告分配之判決，均無理由，
    均應駁回。
(二)備位之訴部分：
１、原告主張其就上開不動產已繳納慶豐銀行自90年11月20日起
    至93年10月26日止及土地銀行自90年11月5日起至94年9月15
    日止貸款本金、利息及違約金，逾828,000元之事實，業據
    其提出民事答辯狀、準備程序筆錄及言詞辯論筆錄為證，並
    據證人即原告之母、被告配偶林子茵即林純霞到庭證述明確
    ，亦有土地銀行北屯分行99年6月23日北屯放催字第0990000
    201號函及該函檢送之放款客戶歷史交易明細查詢─帳務交
    易表、99年8月6日北屯放催字第0990000673號函及該函檢送
    之客戶歷史交易明細查詢、元大商業銀行股份有限公司臺中
    分行（即原慶豐銀行臺中分行)99年6月30日元台中字第0990
    000834號函及該函檢送之綜合歸戶查詢及客戶往來交易明細
    在卷可憑，又有上開本院94年度訴字第1714號、臺灣高等法
    院臺中分院94年度上易字第433號遷讓房屋事件、本院98年
    度訴字第1800號、臺灣高等法院臺中分院99年度上易字第21
    號所有權移轉登記事件卷證資料可佐，復經兩造對：購買系
    爭房地之貸款金額共計為315萬元，其中向土地銀行貸款270
    萬元、向慶豐銀行貸款45萬元，而原告於98年9月25日在本
    院98年度訴字第1800號事件抗辯：已繳交貸款本金及利息共
    計828,000元等語，被告於該日言詞辯論期日自認：被告答
    辯狀內的金額數字是對的，於臺灣高等法院臺中分院94年度
    上易字第433號、99年度上易字第21號兩案件審理時，被告
    均不爭執等情所不爭執。雖被告抗辯：原告實際繳納之金額
    ：(1)慶豐銀行：本金318,878元、利息11,869元及違約金2,1
    06元。(2)土地銀行：10,000元x26期=260,000元，總計592,8
    53元云云，並據其提出還款明細查詢單、交易查詢報表、存
    款憑條及繳納放款利息收據為證。惟按確定判決之既判力，
    固以訴訟標的經表現於主文判斷之事項為限，判決理由並無
    既判力；但法院於判決理由中，就訴訟標的以外當事人主張
    之重要爭點，本於當事人辯論之結果已為判斷時，其對此重
    要爭點所為之判斷，除有顯然違背法令，或當事人已提出新
    訴訟資料，足以推翻原判斷之情形外，於同一當事人就該重
    要爭點所提起之訴訟中，法院及當事人就該已經法院判斷之
    重要爭點之法律關係，皆不得作任何相反之判斷或主張，始
    符民事訴訟法上之誠信原則，最高法院亦著有92年度台上字
    第315號裁判意旨可資參照。經查，如前所述，購買系爭房
    地之貸款金額共計為315萬元，其中向土地銀行貸款270萬元
    、向慶豐銀行貸款45萬元，而原告於98年9月25日在本院98
    年度訴字第1800號事件抗辯：已繳交貸款本金及利息共計
    828,000元等語，被告於該日言詞辯論期日自認：被告答辯
    狀內的金額數字是對的，於臺灣高等法院臺中分院94年度上
    易字第433號、99年度上易字第21號兩案件審理時，被告均
    不爭執。是上開臺灣高等法院臺中分院99年度上易字第21號
    所有權移轉登記事件，就原告已繳交貸款本金及利息共計82
    8,000元當事人主張之重要爭點，業本於當事人辯論之結果
    已為判斷。而依上開被告提出之還款明細查詢單及交易查詢
    報表所示，雖原告繳納之前開貸款中有自被告設於日盛國際
    商業銀行股份有限公司（以下簡稱日盛銀行)帳號：023─10
    ─013867─0─00號帳戶轉帳至原告繳款帳戶繳納者，此固
    亦有日盛銀行作業處99年7月23日日銀字第0992E00083850號
    函及該函檢送之存款交易明細在卷可佐。惟上開證人林子茵
    即林純霞業到庭證述：被告上開日盛銀行帳戶係其以被告名
    義開戶，於93年7、8月以前均為其使用等情。是該帳戶於93
    年7、8月以前既均由證人林子茵即林純霞使用中，原告繳納
    之前開貸款中有自被告設於該帳戶轉帳至原告繳款帳戶繳納
    者，已未能遽認係被告所繳。再被告所提出之上開還款明細
    查詢單及交易查詢報表，被告於上開臺灣高等法院臺中分院
    99年度上易字第21號所有權移轉登記事件中已提出（參該卷
    頁7─13頁)，自非新訴訟資料，亦不得認足以推翻上開原判
    斷。又依被告提出之上開存款憑條、繳納放款利息收據所示
    ，乃係被告於96年4月12日存入原告帳戶18萬元及其於96年6
    月26日之後繳納上開不動產貸款利息之收據，與原告主張原
    告繳納貸款之期間不同，亦不足以推翻上開原判斷。是上開
    臺灣高等法院臺中分院99年度上易字第21號所有權移轉登記
    事件，就原告已繳交貸款本金及利息共計828,000元當事人
    主張之重要爭點，業本於當事人辯論之結果已為判斷，法院
    對該爭點之判斷，並無顯然違背法令情形，被告復未提出任
    何新訴訟資料，足以推翻原判斷，該爭點效自存在於兩造間
    之本件訴訟中，本於誠信原則，被告不得作相反之主張，本
    院亦不得為相反之判斷。被告猶抗辯：原告實際繳納貸款之
    金額總計592,853元云云，即屬無據。
２、債權人向債務人表示免除其債務之意思者，債之關係消滅，
    民法第343條亦有明文。再債權人向債務人表示免除債權之
    全部或一部者，則其全部或一部債之關係即應消滅，債務人
    對於免除部分之債自得為消滅之抗辯，最高法院亦著有20
    年上字第703號判例意旨足資參照。被告抗辯：原告曾於上
    開本院94年度訴字第1714號事件中表示所繳之房貸均不再追
    究等情，業據其提出上開本院94年度訴字第1714號、臺灣高
    等法院臺中分院94年度上易字第433號民事判決為證。再查
    原告於94年8月18日在本院94年度訴字第1714號事件言詞辯
    論期日確係陳述：「去年（即93年)7月份有向被告講之前我
    繳的我都不追究了」等語，業經臺灣高等法院臺中分院於94
    年12月8日在上開94年度上易字第433號遷讓房屋事件準備程
    序期日勘驗錄音光碟內容屬實，亦有該日準備程序筆錄附於
    該事件卷內可稽。雖原告嗣後主張：原告於繳納購屋貸款不
    久，曾要求被告將房屋過戶回去並將貸款改為被告名義，則
    原告可以考慮不追究已代繳貸款，此為附條件之考慮方向，
    並非雙方同意之約定，況被告其後並未辦理，致原告又繳納
    了1年多之貸款，故兩造雖曾就房屋及貸款事宜討論，但原
    告並非表示不追究云云。惟原告該主張與臺灣高等法院臺中
    分院於94年12月8日在上開94年度上易字第433號遷讓房屋事
    件準備程序期日勘驗錄音光碟內容情節顯不相符，自無可採
    。自無從認原告上開免除債務之意思表示附有條件。被告此
    部分之抗辯，即堪認原告代繳本件貸款於93年7月之前所繳
    之貸款債權已因為債權人之原告向為債務人之被告表示免除
    其債務之意思，其債之關係消滅。而原告自93年8月之後所
    繳之本件貸款，因無證據足認為債權人之原告有向為債務人
    之被告表示免除其債務之意思，自未能認亦因免除而消滅。
    本件原告於93年8月之後所繳之貸款債權仍應認為存在。是
    本件原告於93年8月之後所繳之貸款債權，就慶豐銀行部分
    ，尚有自93年9月13日起至同年10月26日止繳納之貸款，合
    為39,676元，就土地銀行部分尚有自93年8月4日起至94年9
    月15日止繳納之貸款，合為115,736元，共計155,412元債權
    部分仍應認為存在。次按當事人約定，一方(借名者)經他方
    (出名者)同意，而就屬於一方現在或將來之財產，以他方之
    名義，登記為所有人或其他權利人，即為借名契約。在現行
    法下，借名契約乃無名契約，依私法自治原則，當事人基於
    特定目的而訂立借名契約，自無不可，故當事人間之權利義
    務，應先依雙方當事人之契約內容而定，契約未約定者，則
    以補充解釋之方法定之，並參考民法關於委任之相關規定。
    再受任人因處理委任事務，支出之必要費用，委任人應償還
    之，民法第546條第1項前段亦有明文。原告就上開155,412
    元之貸款債權，既係因與被告間就上開不動產有借名契約而
    繳納，原告即得依民法第546條第1項前段之規定，請求被告
    償還。
３、又按二人互負債務，而其給付種類相同，並均屆清償期者，
    各得以其債務，與他方之債務，互為抵銷。但依債之性質不
    能抵銷或依當事人之特約不得抵銷者，不在此限，民法第
    334條第1項亦有明文。再按當事人主張有利於己之事實者，
    就其事實有舉證之責任，民事訴訟法第277條本文亦有明文
    。被告雖又抗辯：91年底，被告經濟稍緊，由原告之母開家
    庭會議議決每人每月負擔5,000元，被告已支出裝潢費用180
    ,000元云云，惟被告就此抗辯並未舉出任何證據以實其說，
    依上開民事訴訟法第277條前段之規定，已難認其此部分之
    抗辯為真實。再原告繳納之上開貸款既係因與被告間就上開
    不動產有借名契約而代被告繳納，被告抗辯該部分款項係家
    庭生活費用，亦於法無據。再被告支出頭期款350,000元及
    被告縱有支出裝潢費用及銀行貸款，亦係為其上開不動產而
    支出，其抗辯該部分費用亦應屬家庭生活費用云云，亦於法
    無據。再依被告抗辯應分擔之家庭成員包括原告、林子茵即
    林純霞、何佳惠、何寬進、被告實際5人，被告不論其債務
    人為何，遽主張對原告為抵銷，亦與上開說明之抵銷要件不
    符，亦於法未合。是知被告抵銷之抗辯，並無理由。
４、綜上所述，應認原告業已繳納貸款828,000元，惟原告於93
    年7月之前所繳之貸款債權已因債務免除而消滅，僅於93年8
    月之後所繳之貸款共計155,412元部分存在，原告並得依民
    法第546條第1項前段之規定請求被告償還。原告依借名法律
    關係、民法第179條、第546條第1項之法律關係，請求本院
    選擇合併為擇一判決，原告既得依第546條第1項前段之規定
    請求被告償還，即不再就原告其餘請求併予論述。被告抵銷
    之抗辯並無理由。從而，原告依借名法律關係、民法第179
    條、第546條第1項之法律關係，提起備位之訴，請求被告給
    付原告820,000元及自起訴狀繕本送達翌日起，至清償日止
    ，按年息5%計算之利息，即於155,412元及自起訴狀繕本送
    達翌日即99年6月12日起，至清償日止，按年息5%計算之利
    息之範圍內洵屬正當，應予准許，逾此請求之範圍，即屬無
    據，應予駁回。本判決原告勝訴部分乃所命給付之金額未逾
    50萬元之判決，爰依職權宣告假執行。原告其餘假執行之聲
    請，因其訴之駁回而失所依附，不予准許。
五、本件事證已臻明確，兩造其餘之陳述、攻擊防禦方法及舉證
    ，均對本判決之結果不生影響，爰不一一論述，亦附敘明。
六、訴訟費用負擔之依據：民事訴訟法第79條。
中    華    民    國    99    年    9     月    14    日
                  民事第二庭    法  官  陳秋月
正本係照原本作成。
如對本判決上訴，須於判決送達後20日內向本院提出上訴狀。如
委任律師提起上訴者，應一併繳納上訴審裁判費。
中    華    民    國    99    年    9     月    14    日
                                書記官  楊金池

司法院資訊處製作；財團法人民間司法改革基金會備份。
